---
title: "Lista de Exercicios IPE#5"
author: "Taiguara Melo Tupinambas"
date: 'Entrega: 23 de junho de 2017'
output:
  pdf_document:
    fig_caption: yes
    fig_height: 8
    fig_width: 6
  html_document:
    fig_caption: yes
    fig_height: 4
    fig_width: 6
---

# Exercício 1

A distribuição uniforme para o intervalo fechado, dado um parâmetro $\theta$ é descrita por:

$$f(x|\theta)=\begin{cases} 
        \frac{1}{\theta}, \ \  0\leq x \leq \theta\\
        0, \ \ caso \ contrário
\end{cases}$$
        
A função de verossimilhança é calculada pelo produtório da probabilidade, $L(\theta|X)=\prod_1^n \frac{1}{\theta}$ e é descrito por:

$$L(\theta|X_{x_i:x_n})=\begin{cases} 
        \frac{1}{\theta^n}, \ \  0\leq x_i \leq \theta\\
        0, \ \ caso \ contrário
\end{cases}$$

O estimador será dado pela maximização da função de verossimilhança. 
Nota-se que, para valores de $x_i\leq\theta$ a função é monotonicamente decrescente. Desta forma, a estimativa que maximiza essa função é o menor valor de $\theta\geq x_i$. Ou seja, o estimador de MV será o valor máximo das amostras $X_1,...,X_n$.

\begin{gather} 
        \hat \theta_{MV}=max(X_n)
\end{gather}

O estimador de $\theta$ pelo Método dos Momentos da função uniforme é dado por:

\begin{gather} 
        E[X]=\frac{\theta}{2}\\
        \hat \theta_{MM}=\frac{2}{n}\sum_nx_i
\end{gather}


Simulando para um $\theta=3$, temos que ambos estimadores convergem a medida que a quantidade de amostras aumenta

```{r 1b}

set.seed(1)

theta<-3
N<-1000

Theta_MV<-numeric(N)
Theta_MM<-numeric(N)

for (j in 1:N) {
        x<-runif(j,max=theta)

        # Máxima Verossimilhança
        Theta_MV[j]<-max(x)

        # Método dos Momentos
        Theta_MM[j]<-2*mean(x)
}

par(mfrow=c(2,1))

plot(Theta_MV,type="l",ylab="Theta Estimado",xlab="N",main="Máxima Verossimilhança")
abline(h=theta)
plot(Theta_MM,type="l",ylab="Theta Estimado",,xlab="N",main="Método dos Momentos")
abline(h=theta)

```


# Exercício 2

O estimador de $\theta$ pelo Método dos Momentos é a mesma do exercício 1, pois abrindo o intervalo não muda o valor esperado da pdf

Porém, a função de verossimilhança para o intervalo aberto é descrita por:

$$L(\theta|X_{x_i:x_n})=\begin{cases} 
        \frac{1}{\theta^n}, \ \  0 < x_i < \theta\\
        0, \ \ caso \ contrário
\end{cases}$$

Neste caso, para valores de $x_i<\theta$ a função é monotonicamente decrescente e o estimador seria dado pelo menor valor de $\theta>x_i$. Como não há nenhum valor possível de $x_i$ que se iguala a $\theta$, o estimador é indefinido. 


# Exercício 3

Como o intervalo da distribuição uniforme tem largura 1, a função de verossimilhança, dessa vez, é dada por:

$$L(\theta|X_{x_i:x_n})=\begin{cases} 
        1, \ \ \theta <  x_i <\theta+1\\
        0, \ \ caso \ contrário
\end{cases}$$


E seu valor máximo é 1, que ocorre quando $\theta < x_i < \theta+1$, ou, fazendo modificaçÕes, $x_i-1 < \theta < x_i$ Logo, o estimador $\hat \theta_{MV}$ estaria entre $max(x_{i:n}) +1 < \theta < max(x_{i:n})$. 
Como o intervalo é aberto, não há valores de $x_i$ que se igualam a $\theta$ e o estimador é indefinido. Caso o intervalo fosse fechado, porém, para uma quantidade infinita de amostras, o intervalo definido para $\theta$ convergiria para um ponto apenas, sendo ele o próprio $\theta$. O estimador seria então definido por:

\begin{gather} 
        \hat \theta_{MV_1}=min(X_n); ou\\
        \hat \theta_{MV_2}=max(X_n)-1;
\end{gather}

O estimador de $\theta$ pelo Método dos Momentos da função uniforme é dado por:

\begin{gather} 
        E[X]=\frac{2\theta+1}{2}\\
        \hat \theta_{MM}=\frac{2\frac{\sum_1^n{x_i}}{n}-1}{2}
\end{gather}

Simulando para um $\theta=3$, temos que ambos estimadores (caso o intervalo fosse fechado) convergem a medida que a quantidade de amostras aumenta.

```{r 3}

set.seed(1)

theta<-3
N<-1000

Theta_MV1<-numeric(N)
Theta_MV2<-numeric(N)
Theta_MM<-numeric(N)

for (j in 1:N) {
        x<-runif(j,min=theta,max=theta+1)

        # Máxima Verossimilhança
        Theta_MV1[j]<-min(x)
        Theta_MV2[j]<-max(x)-1


        # Método dos Momentos
        Theta_MM[j]<-(2*mean(x)-1)/2
}

par(mfrow=c(3,1))

plot(Theta_MV1,type="l",ylab="Theta Estimado",xlab="N",main="Máxima Verossimilhança 1")
abline(h=theta)
plot(Theta_MV2,type="l",ylab="Theta Estimado",xlab="N",main="Máxima Verossimilhança 2")
abline(h=theta)
plot(Theta_MM,type="l",ylab="Theta Estimado",,xlab="N",main="Método dos Momentos")
abline(h=theta)

```

