---
title: 'Lista de Exercícios IPE #2 Complemento'
author: "Taiguara Melo Tupinambás"
date: 'Entrega: 18 de abril de 2017'
output:
  html_document: default
  pdf_document: default
---

# Exercício 1

Uma vez que os eventos são independentes e a probabilidade de $A_n$ dada por $P(A_n)>0, \forall A_n \geq 1$, temos que:

\begin{gather*}
        \displaystyle\sum_{n=1}^{\infty} P(A_n) = \infty
\end{gather*}

Logo, pelo lema de Borel-Cantelli, P(lim sup $\small A_N$) = 1.

Desta forma, a probabilidade de ocorrência de um número infinito dos $A_n$'s é igual a 100%.

Utilizando simulação, vemos que a ocorrência de lançamentos n iniciando com uma série de exatamente 3 caras cresce a medida que o número de lançamentos aumenta na mesma proporção. Logo, se o número de lançamentos tende ao infinito, espera-se que a ocorrência de $A_n$'s também tende a infinito.


```{r ex1, echo=TRUE}
N=c(100,1000,10000,100000)
a<-round(runif(N,0,1))
an<-c(0,0,0,0)

for (i in 1:4) {
        lanc<-round(runif(N[i],0,1))
        for (j in 3:N[i]) {
                if (lanc[j]==1&lanc[j-1]==1&lanc[j-2]==1) {
                        an[i]<-an[i]+1  
                }
        }
}
```


```{r echo=TRUE}

for (i in 1:4) {
   cat("A quantidade de ocorrências de An para", as.character(N[i]), "lançamentos é de ",an[i],"\n")     
}


```

