---
title: 'Lista de Exercícios IPE #4a'
author: "Taiguara Melo Tupinambás"
date: 'Entrega: 24 de maio de 2017'
output:
  pdf_document: default
  html_document: default
---

# Exercício 1

Para provar a convergência em distribuição, vamos analisar a CDF das VA's $X_n$ e $X$:

Para $x<0$, ou seja a probabilidade de $X_n$ ou $X$ assumir valores menores do que 0 é nula:

- $P(X_n \leq x)=0$
- $P(X \leq x)=0$


Para $0\leq x<1$, ou seja a probabilidade de $X_n$ ou $X$ assumir valor menor do que 1 é igual a probabilidade de assumir o valor 0 ($\omega_3$ e $\omega_4$ para $X_n$ e $\omega_1$ e $\omega_2$ para $X$)

- $P(X_n\leq x)=P(X_n=0)=\frac{1}{2}$
- $P(X \leq x)=P(X=0)=\frac{1}{2}$


Para $x>1$, ou seja a probabilidade de $X_n$ ou $X$ assumir valor menor do que 1 é igual a probabilidade de assumir o valor 0 + a probabilidade de assumir o valor 1 $P(\Omega)$


- $P(X_n\leq x)=P(X_n=0)+P(X_n=1)=1$
- $P(X \leq x)=P(X=0)+P(X=1)=1$


Ou seja:

$$F_{X_n}(x)=F_X(x)=\begin{cases} 
        0,\qquad \ se \ x<0\\
        \frac{1}{2},\qquad se  \ 0\leq x<1\\
        1,\qquad \ se  \ x \geq 1
\end{cases}$$

O que mostra que, em distribuição, há igualdade entre $X_n$ e $X$ para todo $n$.

        Para provar que as VA's $X_n$ e $X$ não convertem em probabilidade, é necessário checar se:

\begin{gather} 
        \lim_{n\to\infty} P(|X_n-X|\geq \epsilon)=0
\end{gather}


Sabemos, no entanto, que $|X_n-X|=1$, para qualquer $\omega_n$, $n=1,2,3 \ e \ 4$.

Desta forma, se escolhermos qualquer valor de $\epsilon<1$, teremos:

\begin{gather} 
        \lim_{n\to\infty} P(|X_n-X|\geq \epsilon)=1
\end{gather}

O que prova a não convergência em probabilidade, c.q.d..


# Exercício 2

As variáveis aleatórias $X_n$ assumem os seguintes valores, com as devidas probabilidades:


$$X_n -> \begin{cases} 
        2^n,\qquad \ \ \ P(X_n) = 2^{-n-1}\\
        -2^n,\qquad P(X_n) = 2^{-n-1}\\
        1,\qquad \ \ \ \ P(X_n) = \frac{1}{2}(1-2^{-n})\\
        -1,\qquad \  P(X_n) = \frac{1}{2}(1-2^{-n})
\end{cases}$$

Sua função característica $\Phi(\omega)$ é dada por:

\begin{gather} 
        \Phi(\omega)=E[e^{j\omega X_n}] \\
        \Phi(\omega)=e^{j\omega2^n}2^{-n-1}+e^{-j\omega2^n}2^{-n-1}+\frac{1}{2}(1-2^-n)(e^j\omega+e^-j\omega)\\
        \Phi(\omega)=2^{-n}(\frac{e^{j\omega2^n}+e^{-j\omega2^n}}{2})+(1-2^{-n})(\frac{e^{j\omega}+e^{-j\omega}}{2})\\
        \Phi(\omega)=2^{-n}cos(\omega2^n)+(1-2^{-n})cos(\omega)
\end{gather}

Desta forma, calculando $\frac{1}{\sqrt(n)}\sum_{i=1}^n X_i$ através de sua função característica, toma-se o produtorio de $\Phi(\omega)$ de $i$ a $n$. Para que ela convirja para a distribuição normal de $\mu=0$ e $\sigma=1$, o resultado esperado é $e^{-\frac{\omega^2}{2}}$

Uma forma alternativa de se verificar a convergência é utilizando o teorema do limite central:

\begin{gather} 
        \frac{S_N - E[S_N]}{\sqrt(var(S_N))}=\frac{\sum_{i=1}^NX_i-NE_X[X]}{\sqrt{Nvar(X)}} \rightarrow N(0,1)
\end{gather}

Em que $S_N=\sum_{i=1}^NX_i$

Calculando o valor esperado e a  de $X_n$:

\begin{gather} 
        E[X_n]=2^n2^{-n-1}-2^n2^{-n-1}+\frac{1}{2}(1-2^{-n})(1-1)=0
\end{gather}

E, como as variáveis são independentes, $var(S_N)=\sum_{i=1}^Nvar(X_i)$. Calculando $var(X_i)$:

\begin{gather} 
        var[X_n]=2^{n^2}2^{-n-1}+(-2^n)^22^{-n-1}+\frac{1}{2}(1-2^{-n})((1)^2+(-1)^2)\\
        var[X_n]=2^n-2^{-n}+1
\end{gather}

Tomando o limite dde $\sum_{i=1}^nvar(X_i)$, com $n\rightarrow \infty$, sobra:

\begin{gather} 
        var[S_N]=\lim_{n\rightarrow \infty}n
\end{gather}

Substituindo os valores econtrados para $var[S_N]$ e $E[X_n]$ em (7):

\begin{gather} 
        \frac{\sum_{i=1}^NX_i-NE_X[X]}{\sqrt{var(S_N)}}=lim_{n\rightarrow                        \infty}{\frac{1}{\sqrt{n}}\sum_{i=1}^n(X_i)} \rightarrow N(0,1)
\end{gather}

Como queríamos demonstrar.

O resultado teórico foi simulado e a comparação entre o histograma da simulação e a distribuição normal pode ser observado, corroborando a o resultado teórico.

```{r 2}

M<-10000 #número de realizações
N<-1000 #quantidade de Xn

X<-matrix(nrow = M, ncol = N)
sum_X<-c(1:M)-c(1:M)

for (i in 1:M)  {
        for (n in 1:N) {
                prob1<-2^(-n-1)#prob Xn=+-2^n
                prob2<-(1/2)*(1-2^(-n)) #prob Xn=1/2(1-2^-n)
                
                u<-runif(1) #VA uniforme para realização

                if (u<prob1) {
                        X[i,n]<-2^n
                } else if (u<2*prob1) {
                        X[i,n] <- -(2^n)
                } else if (u<prob2) {
                        X[i,n] <- 1 
                } else {
                        X[i,n] <- -1
                }
        }
        sum_X[i] <- 1/sqrt(N)*sum(X[i,]) #somatório das realizações
}

normal<-rnorm(N)


hist(sum_X, prob=TRUE, breaks=10000,
     xlim=c(-4,4),ylim=c(0,0.5),
     main="Comparação das Distribuições")
curve(dnorm(x, mean=0, sd=1), add=TRUE)

``` 


# Exercício 3

A integral múltipla pode ser interpretada como o cálculo do valor esperado de uma transformação $g(X_1,X_2,...,X_n)$, com $X_n=U(0,1)$, para todo $n$, tal que:

\begin{gather} 
        g(X_1,X_2,...,X_n)=\frac{X_1^2+X_2^2+...+X_n^2}{X_1+X_2+...+X_N}
\end{gather}

Desta forma, calculando $E_{X_1,X_2,...,X_n}[g(X_1,X_2,...,X_n)]$, é possível calcular a integral solicitada.

\begin{gather} 
        E\Bigg[ \frac{\sum_{i=1}^NX_i^2}{\sum_{i=1}^NX_i} \Bigg]=\frac{E\bigg[\sum_{i=1}^NX_i^2\bigg]}{E\bigg[\sum_{i=1}^NX_i\bigg]}=\frac{\sum_{i=1}^NE\big[X_i^2\big]}{\sum_{i=1}^NE\big[X_i\big]}
\end{gather}

Mas, como pode-se assumir que as variáveis são independentes:

\begin{gather} 
        \frac{nE\big[X^2\big]}{nE\big[X\big]}=\frac{var(X)+E^{2}\big[X\big]}{E\big[X\big]}
\end{gather}

Mas, sabemos que $var(X)=\frac{(b-1)^2}{12}$ e $E\big[X\big]=\frac{b+a}{2}$, para $U(0,1)$, temos que: $var(X)=\frac{1}{12}$ e $E\big[X\big]=\frac{1}{2}$. Logo:


\begin{gather} 
        E_{X_1,X_2,...,X_n}\big[g(X_1,X_2,...,X_n)\big]=\frac{\frac{1}{12}+\frac{1}{4}}{\frac{1}{2}}=\frac{2}{3}
\end{gather}

Desta forma, o limite da integral múltipla dada é $\frac{2}{3}\approx0.66667$

A simulação encontrou o mesmo valor, conforme script a seguir:


```{r ex3}

N<-1000
limit<-c(1:N)-c(1:N)
for (i in 1:N) {
        a<-runif(N)
        limit[i]<-sum(a^2)/sum(a)
}

x<-sum(limit)/N

print(x)

``` 



