---
title: 'Lista de Exercícios IPE #2'
5thor: "Taiguara Melo Tupinambás"
date: 'Entrega: 11 de abril de 2017'
output:
  html_document: default
  pdf_document: default
---

```{r setup, include=FALSE}
knitr::opts_chunk$set(echo = TRUE)
```

As 43a seções, equações, figuras, exemplos e exercícios são do livro *Intuitive Probability and Random Processes using MATLAB* de Stephen M. Kay, Springer, 2006.

## Exercício 1:  

O espaço de probabilidade é dado pela tripla (${\Omega}$,F,P), formada por um conjunto ${\Omega}$ , uma ${\sigma}$-álgebra F em ${\Omega}$  e uma medida positiva P nessa ${\sigma}$-álgebra tal que P(${\Omega}$) = 1. 

O **espaço amostral ${\Omega}$** é dado por:

${\Omega}$ = {todas as palavras formadas com 3 letras de um alfabeto com **n** letras}

___

O **conjunto F ${\sigma}$-álgebra** é formado pelos seguintes eventos:

C~1~=${\varnothing}$ 

C~2~=${\Omega}$

C~3~=A - palavras que começam com **s** {(s,x,x)}

C~4~=A^c^ - palavras que não começam com **s** {(x-s,x,x)}

C~5~=B - palavras que tem **s** no meio {(x,s,x)}

C~6~=B^c^ - palavras que não tem **s** no meio {(x,x-s,x)}

C~7~=C - palavras que tem exatamente duas letras iguais {(a,a,x-a),(x-a,a,a),(a,x-a,a)}

C~8~=C^c^ - palavras que tem todas as três letras iguais ou todas diferentes {(a,a,a),(a,b,c)}

C~9~=A${\cup}$B - palavras que começam com a letra **s** e/ou tem a letra **s** no meio {(s,x-s,x),(x-s,s,x),(s,s,x)}

C~10~=A${\cup}$C - palavras que começam com a letra **s** e/ou tem exatamente duas letras iguais {(s,x,x),(a-s,a-s,x),(a-s,x,a-s),(x-s,a,a)}

C~11~=B${\cup}$C - palavras que tem a letra **s** no meio e/ou tem exatamente duas letras iguais {(x,s,x),(a-s,a-s,x),(x,a-s,a-s),(a,x-s,a)}

C~12~=A^c^${\cup}$B^c^ - palavras que não começam com **s** e/ou não tem **s** no meio {(x-s,x-s,x),(s,x-s,x),(x-s,s,x)}

C~13~=A^c^${\cup}$C^c^ - palavras que não começam com **s** e/ou tem todas letras iguais ou diferentes {(x-s,x,x),(s,s,s),(s,a-s,b-s)}

C~14~=B^c^${\cup}$C^c^ - palavras que não tem **s** no meio e/ou tem todas letras iguais ou diferentes {(x,x-s,x),(s,s,s),(a-s,s,b-s)}

C~15~=A${\cup}$B^c^ - palavras que começam com **s** e/ou que não tem **s** no meio {(s,x,x),(x-s,x-s,x)}

C~16~=A${\cup}$C^c^ - palavras que  começam com **s** e/ou que 

C~17~=B${\cup}$A^c^ - palavras que 

C~18~=B${\cup}$C^c^ - palavras que 

C~19~=C${\cup}$A^c^ - palavras que 

C~20~=C${\cup}$B^c^ - palavras que 

C~21~=A^c^${\cup}$C^c^ - palavras que 

C~21~=B^c^${\cup}$C^c^ - palavras que

C~22~=B^c^${\cup}$C^c^ - palavras que

C~23~=A${\cup}$B${\cup}$C - palavras que começam com a letra **s** e/ou tem a letra **s** no meio e/ou tem exatamente duas letras iguais {(s,x-s,x),(x-s,s,x),(s,s,x),(a-s,a-s,x),(x-s,a-s,a-s),(a-s,x-s,a-s)}

C~24~=A^c^${\cup}$B^c^${\cup}$C^c^ - palavras que não tem **s** no início e/ou no meio e/ou tem todas letras iguais ou diferentes {(x-s,x-s,x),(s,x-s,x),(x-s,s,x),(s,s,s)}       

C~25~=A${\cup}$B${\cup}$C^c^ - palavras que

C~26~=A${\cup}$B^c^${\cup}$C^c^ - palavras que

C~27~=B${\cup}$B^c^${\cup}$C^c^ - palavras que

C~28~=B${\cup}$B^c^${\cup}$C^c^ - palavras que

C~29~=A^c^${\cup}$B${\cup}$C^c^ - palavras que 

C~30~=A^c^${\cup}$B${\cup}$C^c^ - palavras que 



*Obs.: dentro dos parênteses foram representados todos os elementos com a seguinte simbologia: **x** significa qualquer letra do alfabeto, **x-s** significa qualquer letra menos **s**, **a** significa uma letra específica, **a-s** ou **b-s** uma letra específica que não seja **s**, **a b c** letras diferentes entre si*

***

E as **medidas de probabilidade P** são:

P(C~1~)=0

P(C~2~)=1

P(C~3~)=1/n

P(C~4~)=1-1/n

P(C~5~)=1/n

P(C~6~)=1-1/n   

P(C~7~)=

P(C~8~)=

P(C~9~)=

P(C~10~)=

P(C~11~)=

P(C~12~)=

P(C~13~)=

P(C~14~)=

P(C~15~)=

P(C~16~)=







P 

```{r Exercício 1}


```


## Exercício 2:



\begin{gather*}
        f(x) = \frac{1}{\sqrt{2\pi\sigma^2}}\exp[{-\frac{1}{2}(\frac{x-\mu}{\sigma})^2}], x \in [-\infty,\infty]
\end{gather*}

Para calcular a probabilidade de um intervalo em uma pdf, a solução é dada por (10.4), conforme equação:
\begin{gather*}
        \Pr(x \in (a,b)) = \int_a^b \rho(x)dx.
\end{gather*}

Uma aproximação numérica pode ser obtido pela fórmula a seguir (quanto menor o delta, melhor é a aproximação):
\begin{gather*}
        \displaystyle\sum_{n=^L1_/\Delta}^{^L2_/\Delta} \frac{1}{\sqrt{2\pi\sigma^2}}\exp[{-\frac{1}{2}(\frac{n\Delta-\mu}{\sigma})^2}]\Delta
\end{gather*}

Para o problema em questão, com média 7, desvio padrão unitário e evento 5 <= T <= 6, a aproximação é dada por:
\begin{gather*}
        \displaystyle\sum_{n=\frac{5}{\Delta}}^{\frac{6}{\Delta}} \frac{1}{\sqrt{2\pi}}\exp[{-\frac{1}{2}(n\Delta-7)^2}]\Delta
\end{gather*}


```{r Exercício 2}


```


## Exercício 3:



```{r Exercício 3}



```


## Exercício 4:



```{r Exercício 4}



```


## Exercício 5:



```{r Exercício 5}



```


